【裁判字號】    99,交抗,71
【裁判日期】    990408
【裁判案由】    聲明異議
【裁判全文】
臺灣高等法院臺南分院交通事件裁定      99年度交抗字第71號
抗  告  人
即受處分人  甲○○
上列抗告人因聲明異議案件，不服臺灣嘉義地方法院中華民國99
年2月25日裁定（99年度交聲字第77號）提起抗告，本院裁定如
下：
    主  文
抗告駁回。
    理  由
一、本件抗告意旨略以：抗告人即受處分人甲○○於民國98年12
    月28日晚上7時56分許，行經雲林縣雲158線虎尾段，經交通
    警察攔檢停車，當時伊有繫安全帶，因當時天色昏暗，且伊
    車子的安全帶是黑色，伊又穿著黑色衣服，應係交通警察眼
    誤誤判，交通警察並無證據即開單，實有誤會，附上伊六張
    照片為證據，以茲證明抗告人確實戴上安全帶。原處分係警
    員的月績壓力，致將伊行為誤判成真，爰依法提出抗告，請
    求撤銷原裁定，更為適當的裁定云云。
二、原裁定以抗告人甲○○於98年12月28日晚間7時56分許，駕
    駛車牌號碼PG-8471號自用小客車，於經雲林縣雲158線虎尾
    段，經雲林縣警察局交通隊員警以異議人「未繫安全帶」之
    交通違規事實攔查後予以舉發，原處分機關遂於99年2月1日
    作成嘉監裁字第裁70—KAJ064684號裁決書，以異議人有「
    汽車行駛於一般道路上汽車駕駛人未繫安全帶」之違規事實
    ，而依道路交通管理處罰條例第31條第1項之規定，裁處異
    議人1,500元之罰鍰等情，並有舉發違反道路交通管理事件
    通知單、裁決書在卷可佐，自堪認定。並經證人即當日舉發
    員警陳至煌於原審法院調查時證述明確，因認抗告人即受處
    分人確有駕車行駛於一般公路未繫安全帶之違規事實。原處
    分機關依據道路交通管理處罰條例第31條第1項之規定予以
    裁罰，於法即無不當。本件聲明異議為無理由，應予駁回等
    語。
三、按汽車行駛於道路上，其駕駛人或前座乘客未繫安全帶者，
    處駕駛人新臺幣1,500元罰鍰；其實施及宣導辦法，由交通
    部定之。道路交通管理處罰條例第31條第1項定有明文。
四、經查：
(一)、抗告人甲○○雖以上開情詞置辯，惟證人即當日舉發員警陳
    至煌於原審調查時證稱：伊係開單員警，當晚伊與同事祝紹
    武、替代役男一同執行交通勤務，當時巡邏車駕駛於異議人
    車牌號碼PG-8471號自用小客車車後，經由巡邏車大燈照射
    ，伊發現前車即車牌號碼PG-8471號自用小客車駕駛之安全
    帶是直的，非一般繫上安全帶後呈橫向的情形，伊同事試著
    將車開至異議人車旁確認異議人有無繫安全帶，伊遂舉起指
    揮棒之電燈照向異議人未關的車窗，確定異議人確實沒繫安
    全帶後，伊即以指揮棒指示異議人靠邊停車，由伊同事祝紹
    武至異議人車旁請異議人出示證件，伊則坐在副駕駛座開立
    舉發單，舉發時間為98年12月28日晚上7時56分許，伊如無
    確實看清楚，是不會開單的等語綦詳（見原審卷第13、14頁
    ）。且證人陳至煌除在抗告人甲○○車後觀看抗告人甲○○
    車內安全帶所呈現之狀況外，亦由同事駕車至抗告人甲○○
    車旁時，持指揮棒燈光向抗告人甲○○未關之車窗照射確認
    ，足認證人陳至煌舉發抗告人甲○○未繫安全帶，有充足之
    光源，當不致於有誤認之情形。
(二)、衡情證人陳至煌係雲林縣警察局交通警察隊之警員，係於依
    法執行定點測試車輛勤務時，適時發現抗告人甲○○駕駛人
    未繫安全帶之違規事實，立即攔停該車舉發違規，並無其他
    積極證據可認其有何濫行舉發違規之情形；再者，證人陳至
    煌與抗告人均不相識，素無嫌隙，且在偽證重典之心理壓力
    下到庭結證，不致甘冒觸犯偽證之罪責，故意構詞誣陷抗告
    人，且交通警察製單舉發違反道路交通管理處罰條例所列之
    違規事實，本質上為行政處分，係公務員基於職務上之權力
    ，依法就特定之具體事件所為之具公法上效果之單方面行政
    行為，基於公務員為公法上行為具有公信力之原則，該行政
    行為當可被推定為真正，其據以依法處分之事實認定亦為正
    確無誤。本此公信原則，乃立法者賦予行政機關制定違反道
    路交通事件統一裁罰標準及處理細則，使執勤警員得當機處
    分以達其維護交通秩序、安全之行政目的。再按執行交通勤
    務警察依法律規定製單舉發違反道路交通管理處罰條例所列
    之違規事實，並由公路主管機關加以處罰，即係行政處分，
    受處分人不服公路主管機關所為之處罰，依道路交通管理處
    罰條例第八十七條之規定向管轄地方法院聲明異議，自屬行
    政救濟程序，其舉證責任分配，應採民事訴訟上舉證責任分
    配原則，八十七年十月二十八日修正公布之行政訴訟法第一
    百三十六條同揭此旨，而明文規定準用民事訴訟法第二百七
    十七條舉證責任分配之原則。是此，抗告人雖以前情置辯，
    惟就其駕駛人未繫安全帶乙節，雖提出照片六張為證，惟此
    無法證明經警舉發當時抗告人是否繫安全帶之事實，尚難據
    此推論抗告人當時確有繫安全帶，亦未提出確實事證以供本
    院調查，抗告人所辯，尚非可信，本院亦查無任何積極證據
    足資證明執勤員警有捏造事實違法取締之情事存在，則執勤
    警員本其維護交通秩序、安全職責所為之舉發，自應受到合
    法、正確之推定。
(三)、又警察舉發交通違規行為，並不以照相或錄影為必要之證明
    方法，若強求各種交通違規行為均需以照相或錄影為其裁罰
    依據，事實上殆不可行，蓋諸多違規行為之發生難以預期，
    違規狀態稍縱即逝，如闖紅燈（在未設置闖紅燈自動照相儀
    器之處所）；未戴安全帽之騎士見警攔查，隨即戴上安全帽
    ；未繫安全帶之汽車駕駛見警攔查，隨即繫上安全帶等情形
    ，根本無法期待此類違規行為均須照相為證，且警察係在現
    場執行維持交通勤務，該路段交通之繁忙情況必係較一般路
    段為甚，警察在現場執行交通勤務時，係立於親自所親聞之
    事實，應無可能恣意擅斷之作為，是本件縱然未有照相、錄
    影存證，但抗告人既確有於前開時、地駕駛人未繫安全帶之
    違規事實，仍得予以處罰。再者警員舉發交通違規案件，為
    行政行為之一種，本可依事件性質及舉發當時其他相關狀況
    ，而為不同方式之取締或逕行舉發，此為執行公權力所必然
    ，而非必以照相或攝影等方式為之。是公務員執行職務係代
    表國家行使公權力，本即具有公信力，如謂公務員一切行政
    行為均需預留證據以證其實，則國家行政勢必窒礙難行，據
    此，刑事訴訟法就犯罪證據有關之規定中與屬行政秩序罰之
    交通違規裁罰本質不合之部分，自不在準用之列。本院應認
    交通勤務警察舉發交通違規事件時，若為其親眼所見並有相
    當證據足認駕駛人確有違規行為，則其舉發即應推定為真正
    ，並非必須要有照片、錄影帶等存證，抗告人對此未提出任
    何證據證明其對舉發員警之質疑為合理，亦難認其抗告為有
    理由。
五、綜上所述，抗告人之抗告為無理由；原裁定以抗告人確有駕
    車行駛於一般公路未繫安全帶之違規事實，原處分機關因而
    依道路交通管理處罰條例第31條第1項及違反道路交通管理
    事件統一裁罰標準表等規定，裁處抗告人罰鍰新台幣1,500
    元，核無不當，爰將抗告人之聲明異議予以駁回，本院經核
    尚無不當。抗告人猶執前詞，指摘原裁定不當，為無理由，
    應予駁回。
六、據上論結，應依道路交通案件處理辦法第26條，刑事訴訟法
    第412條，裁定如主文。
中    華    民    國    99    年    4     月    8     日
                  刑事第四庭    審判長法  官  吳志誠
                                      法  官  羅心芳
                                      法  官  吳森豐
以上正本證明與原本無異。
不得再抗告。
                                      書記官  岑  玢
中    華    民    國    99    年    4     月    8     日

司法院資訊處製作；財團法人民間司法改革基金會備份。
